臺灣臺北地方法院刑事裁定　　　　　　 100年度聲字第1080號
聲　請　人
即　被　告　王美淑
選任辯護人　許志嘉律師
上列聲請人因違反毒品危害防制條例案件（臺灣臺北地方法院檢
察署99年度偵字第24348 號、本院99年度訴字第2059號），聲請
具保停止羈押，本院裁定如下：
    主  文
聲請駁回。
    理  由
一、聲請人聲請意旨略以：本案業經民國100 年4 月14日言詞辯
    論、審理程序終結，所有證人、共犯均交互詰問、對質完畢
    ，無羈押聲請人即被告王美淑（下稱聲請人）原因、必要，
    又聲請人有領養1 個小孩請聲請人母親幫忙帶，今已屆上小
    學年紀，聲請人擔心小孩戶口尚未遷移，且須帶小孩辦理入
    學手續，聲請人母親不識字，無法辦理等節，而依刑事訴訟
    法第101 條第1 項聲請具保停止羈押等語。
二、按羈押於其原因消滅時，應即撤銷羈押，將被告釋放；被告
    、辯護人及得為被告輔佐人之人得聲請法院撤銷羈押，刑事
    訴訟法第107 條第1 項、第2 項前段定有明文。而被告及得
    為其輔佐人之人或辯護人，得隨時具保，向法院聲請停止羈
    押，刑事訴訟法第110 條第1 項亦有明定。而聲請停止羈押
    ，除有同法第114 條各款所列情形之一不得駁回者外，其准
    許與否，該管法院有自由裁量之權，最高法院91年度台抗字
    第456 號裁定意旨、46年台抗字第21號判例意旨可資參照。
    又停止羈押，乃指羈押「原因」仍在，但無繼續執行羈押「
    必要」而暫時停止執行，以具保、責付或限制住居為其替代
    手段，亦即羈押裁定之效力仍然持續，僅其執行予以停止，
    最高法院95年度台抗字第411 號裁定意旨亦可參照。
三、次按司法院大法官釋字第665 號解釋意旨為：刑事訴訟法第
    101 條第1 項第3 款規定，於被告犯該款規定之罪，犯罪嫌
    疑重大，且有相當理由認為有逃亡、湮滅、偽造、變造證據
    或勾串共犯或證人之虞，非予羈押，顯難進行追訴、審判或
    執行者，得羈押之，於此範圍內，該條款規定符合憲法第23
    條之比例原則，與憲法第8 條保障人民身體自由及第16條保
    障人民訴訟權之意旨，尚無牴觸等語；其解釋理由書進一步
    闡釋：刑事訴訟法第101 條第1 項第3 款規定之羈押，係因
    被告所犯為死刑、無期徒刑或最輕本刑為5 年以上有期徒刑
    之罪者，其可預期判決之刑度既重，該被告為規避刑罰之執
    行而妨礙追訴、審判程序進行之可能性增加，國家刑罰權有
    難以實現之危險，該規定旨在確保訴訟程序順利進行，使國
    家刑罰權得以實現，以維持重大之社會秩序及增進重大之公
    共利益，其目的洵屬正當。又基於憲法保障人民身體自由之
    意旨，被告犯上開條款之罪嫌疑重大者，仍應有相當理由認
    為其有逃亡、湮滅、偽造、變造證據或勾串共犯或證人等之
    虞，法院斟酌命該被告具保、責付或限制住居等侵害較小之
    手段，均不足以確保追訴、審判或執行程序之順利進行，始
    符合該條款規定，非予羈押，顯難進行追訴、審判或執行之
    要件，此際羈押乃為維持刑事司法權有效行使之最後必要手
    段，於此範圍內，尚未逾越憲法第23條規定之比例原則，符
    合本院釋字第392 號、第653 號、第654 號解釋意旨，與憲
    法第8 條保障人民身體自由及第16條保障人民訴訟權之意旨
    ，尚無違背等語。亦即，依照該大法官解釋及理由書內容，
    可知其非單純宣告刑事訴訟法第101 條第1 項第3 款之羈押
    原因係違憲，而係闡明須以附加考量被告除犯重罪外，是否
    有相當理由認為其有逃亡、湮滅、偽造、變造證據或勾串共
    犯或證人等之虞。故而，依法條之體系解釋，該等附加考量
    與單純考量同條第1 項第1 款、第2 款之羈押原因，應有區
    別，否則不啻形同廢除同條第1 項第3 款之羈押原因，此應
    非司法院大法官釋字第665 號解釋之目的。基此，伴同重罪
    羈押予以考量之要件，與單純成為羈押原因之要件，兩者強
    度應有差異，雖伴同重罪羈押考量要件強度可能未必足夠成
    為單獨之羈押原因，惟仍得以之與重罪羈押之羈押原因要件
    互佐，而為羈押要件成立與否認定之基礎，自不待言；更何
    況若同時該當刑事訴訟法第101 條第1 項第3 款及同項其他
    2 款事由之一時，併為認定羈押與否之要件，更無疑義。
四、經查：
  (一)、聲請人與同案被告黃漢濱、呂云傑等因違反毒品危害防制
      條例案件，經檢察官提起公訴，聲請人涉有起訴書所載犯
      罪事實二（分別販賣第一、二級毒品與翁雪芬、黃信宏）
      、犯罪事實三（與同案被告黃漢濱共同販賣第二級毒品與
      潘阿新）等犯行。經本院於民國99年12月24日、100 年1
      月7 日、同年2 月9 日、23日、同年3 月24、31日、同年
      4 月14日訊問後，聲請人雖坦承轉讓毒品與翁雪芬、黃信
      宏、潘阿新，然矢口否認有販賣第一、二級毒品犯行，然
      前揭犯罪事實，有聲請人警詢、偵訊、本院供述在卷（見
      臺灣臺北地方法院檢察署99年度偵字第24348 號卷〈下稱
      24348 號偵卷〉第9 至17、235 至236 頁、本院卷一第50
      至57、10 3至104 、132 至134 、162 至164 、214 至22
      2 頁、本院卷二第4 至22頁）、證人翁雪芬、黃信宏、潘
      阿新證述存卷（見24348 號偵卷第287 至288 頁、本院卷
      一第215 至219 、244 至247 頁背面）、聲請人與翁雪芬
      、黃信宏、潘阿新間之通訊監察譯文在卷可考（見臺灣臺
      北地方法院檢察署99年度毒偵字第3916號卷〈下稱毒偵卷
      〉第29頁、24348 號偵卷第106 、126 至133 頁），及如
      起訴書所載證據清單內其他證據（見起訴書第2 頁），經
      本院於100 年5 月5 日以99年度訴字第2059號判決就聲請
      人涉犯之前開犯行，處有期徒刑15年4 月、7 年2 月、7
      年4 月，及定應執行刑有期徒刑18年。衡以聲請人所犯為
      死刑、無期徒刑或最輕本刑5 年以上之重罪，且確經本院
      判決有罪，所定應執行刑有期徒刑18年非輕，及考量聲請
      人自始否認販賣毒品犯行，所言與證人翁雪芬於99年11月
      23 日 偵查中具結證述、證人黃信宏於100 年3 月24日本
      院審理時具結證詞、證人潘阿新於同年月31日本院審理時
      結證情節，多有歧異，有各該筆錄存卷可按（見24348 號
      偵卷第28 7至288 頁、本院卷一第215 至219 、244 至
      247 頁背面），除更證聲請人涉前開犯嫌重大，所涉罪嫌
      符合刑事訴訟法第101 條第1 項第3 款事由外，亦可徵聲
      請人在本案判決後，一旦知悉其遭判處有期徒刑18年，其
      又自始否認犯行，企圖卸責，則畏罪逃亡之可能性甚高，
      有事實足認有逃亡之虞，非予羈押，顯難進行後續審理或
      執行，故仍有羈押之必要。
  (二)、本院先前依刑事訴訟法第101 條第1 項第2 款、第3 款裁
      定自99年12月24日起予以羈押，並自100 年3 月24日起延
      長羈押，嗣因本案於100 年5 月5 日判決在案，依訴訟程
      序之進行，本院認仍存有前揭同條項第1 款有事實足認有
      逃亡之虞及第3 款涉犯重罪之羈押事由，且有羈押必要性
      ，已如前述，應予羈押。
  (三)、聲請人雖執前揭事由，聲請具保停止羈押，然聲請人聲請
      具保停止羈押部分，未提出符合刑事訴訟法第114 條所列
      各款如經具保聲請停止羈押本院不得駁回之事由。至聲請
      人以女兒尚待入學、需辦理入學手續等節，請求具保停止
      羈押，屬其個人家庭狀況及親誼情形，經核亦與考量羈押
      要件成立與否及是否具必要性無涉。綜前各節，本件仍存
      有刑事訴訟法第101 條第1 項第1 款、第3 款羈押原因，
      亦有羈押必要，聲請人所為聲請具保停止羈押，為無理由
      ，難以准許，應予駁回。
據上論斷，應依刑事訴訟法第220 條，裁定如主文。
中    華    民    國   100    年    5     月    5     日
                  刑事第八庭審判長法  官  徐千惠
                                  法  官  古瑞君
                                  法  官  湯千慧
以上正本證明與原本無異。
如不服本裁定，應於送達後5 日內，向本院提出抗告狀。
                                  書記官  游雅鈞
中    華    民    國  100     年    5     月    5     日